【裁判字號】    99,重訴,15
【裁判日期】    990617
【裁判案由】    殺人
【裁判全文】
臺灣板橋地方法院刑事判決              99年度重訴字第15號
公  訴  人  臺灣板橋地方法院檢察署檢察官
被      告  丙○○
選任辯護人  李國盛律師
上列被告因殺人案件，經檢察官提起公訴（99年度偵字第5900號
），本院判決如下：
    主  文
丙○○傷害人之身體，因而致人於死，處有期徒刑拾年。扣案筆
刀壹枝沒收。
    事  實
一、丙○○於民國99年2 月3 日晚間6 時40分許，駕駛車牌號碼
    3137-RK 號自用小客車，行經臺北縣五股鄉○○路○ 段9 號
    新竹貨運股份有限公司（以下簡稱新竹貨運公司）五股營業
    所前，與前方正欲右轉進入新竹貨運公司、由黃國泰駕駛之
    車牌號碼7417-GW 號自用小貨車發生碰撞，見黃國泰稍作查
    看即又駕車繼續前行，未有任何表示，心生不滿，遂駕駛其
    自用小客車上前攔阻，並基於傷害之故意，持其所有之筆刀
    1 枝，下車步行至黃國泰駕駛之貨車駕駛座旁，雖能預見以
    利刃攻擊他人身體，有致人於死之可能，然因反應時間短暫
    ，且現場光線不足，與黃國泰間復有車門阻隔，而未預見，
    仍持上開筆刀伸入車窗，朝黃國泰左側腋下刺擊，黃國泰亦
    下車與丙○○扭打，並奪下其筆刀（拉扯間，黃國泰右手虎
    口不慎觸及該筆刀，形成切劃創約3 公分），丙○○即駕車
    離去。黃國泰左胸遭刺而受傷（創口長2 公分，刺入途徑長
    6 至7 公分），筆刀刺穿左胸壁、左胸腔、左橫膈及腹腔，
    傷及脾臟上前緣，經送醫救治，仍於同日晚間11時15分許，
    因出血性休克不治死亡。
二、案經黃國泰之配偶乙○○訴由臺北縣政府警察局蘆洲分局報
    請臺灣板橋地方法院檢察署檢察官偵查起訴。
    理  由
一、上揭事實，業據被告丙○○於本院審理時坦承不諱，核與證
    人甲○○於本院審理時具結證述之情節相符，且有筆刀1 枝
    扣案可資佐證，及臺北縣政府警察局蘆洲分局現場勘查報告
    、採證照片等在卷足稽，並經本院勘驗現場監視器攝影光碟
    ，製有勘驗筆錄存卷為憑。而被害人黃國泰遭被告持刀刺擊
    ，受有左胸穿刺傷，創口長2 公分，刺入途徑長6 至7 公分
    ，刺穿左胸壁、左胸腔、左橫膈及腹腔，傷及脾臟上前緣，
    經送醫救治，仍於99年2 月3 日晚間11時15分許，因出血性
    休克不治死亡之事實，亦有行政院衛生署臺北醫院診斷證明
    書、臺灣板橋地方法院檢察署檢驗報告書、相驗屍體證明書
    、法務部法醫研究所（99）醫剖字第0991100413號解剖報告
    書各1 件可佐，俱徵被告前揭不利於己之自白與事實相符。
    綜上，本案事證明確，被告犯行堪予認定。
二、核被告所為，係犯刑法第277 條第2 項前段傷害致死罪。公
    訴人認被告所為係犯刑法第271 條第1 項殺人罪；惟按刑法
    殺人與傷害致死之區別，即在下手加害時有無死亡之預見為
    斷（最高法院19年上字第718 號判例、94年度台上字第412
    號判決意旨參照）。經查，被告駕車與被害人發生交通事故
    ，為此持刀攻擊被害人，以渠等素無怨隙，所肇事故亦非重
    大，是否足使被告形成殺人之動機，已有可疑。次以，被告
    所持兇器係一般工藝、文具用筆刀，刀刃長約6 公分，有卷
    附照片可參；且被告將被害人攔停之際，被害人仍坐於駕駛
    座，手握方向盤，擬前行進入新竹貨運公司，此據證人甲○
    ○於本院審理時結證明確，對被告將為攻擊，並無防禦準備
    ，被告仍捨其頭、頸、心臟等足以立即致命之部位，而朝被
    害人腋下刺擊，再與本院勘驗現場監視器攝影光碟結果對照
    以觀，被告持筆刀攻擊被害人後，旋即停手，待被害人下車
    ，再與之互為扭打、拉扯，其後更在被害人意識清楚且得自
    由步行、駕駛車輛之情況下，自行離去，益徵被告主觀上並
    無致被害人於死之故意。參以被告持刀攻擊被害人，僅在數
    秒之間，現場光線昏暗，其與被害人間猶有車門阻隔，依其
    情節，實難認被告對於被害人死亡之結果，確有預見，而有
    殺人之不確定故意。公訴人認應論以殺人罪，容有未洽，然
    其基本社會事實要屬同一，是由本院變更起訴法條適用之。
    爰審酌被告與被害人素昧平生，偶遇行車事故，不思理性處
    理，貿然持刀攻擊被害人洩憤，暴戾之氣，莫此為甚，欠缺
    尊重他人身體法益之守法觀念，嚴重危害社會治安與國人生
    命、身體安全，應予非難，而被告雖僅刺中被害人左側腋下
    一處，仍因傷及脾臟，致被害人枉送寶貴性命，其家屬無端
    受此天人永隔之痛，頓失所怙，兼衡被告之素行、智識程度
    ，其犯罪之動機、目的、手段，暨被告犯後雖坦承犯行，然
    未與被害人家屬達成和解之態度等一切情狀，量處如主文所
    示之刑，資為懲儆。
三、扣案筆刀1 枝，係被告所有供犯罪使用之物，此據被告供承
    在卷，是依刑法第38條第1 項第2 款規定，併予宣告沒收。
據上論斷，應依刑事訴訟法第299 條第1 項前段、第300 條，刑
法第277 條第2 項前段、第38條第1 項第2 款，判決如主文。
本案經檢察官鄭淑壬到庭執行職務。
中    華    民    國    99    年    6     月    17    日
                  刑事第二十庭  審判長法  官  邱景芬
                                      法  官  吳佳穎
                                      法  官  廖怡貞
上列正本證明與原本無異。
如不服本判決，應於判決送達後10日內敘明上訴理由，向本院提
出上訴狀 (應附繕本) ，上訴於臺灣高等法院。
                                      書記官  林惠齡
中    華    民    國    99    年    6     月    18    日
附錄本案論罪科刑法條全文：
中華民國刑法第277條
傷害人之身體或健康者，處3 年以下有期徒刑、拘役或1000元以
下罰金。
犯前項之罪因而致人於死者，處無期徒刑或7 年以上有期徒刑；
致重傷者，處3 年以上10年以下有期徒刑。

司法院資訊處製作；財團法人民間司法改革基金會備份。
